臺灣高等法院臺中分院刑事判決　　　　99年度上訴字第1995號
上　訴　人　臺灣臺中地方法院檢察署檢察官
被　　　告　謝顥燮
上列上訴人因被告妨害自由案件，不服臺灣臺中地方法院99年度
訴字第1500號中華民國99年7月30日第一審判決（起訴案號：臺
灣臺中地方法院檢察署98年度偵字第20570號），提起上訴，本
院判決如下：
    主  文
原判決關於妨害自由部分撤銷。
謝顥燮犯剝奪他人行動自由罪，處有期徒刑伍月，如易科罰金，
以新臺幣壹仟元折算壹日。
    犯罪事實
一、謝顥燮欲追求王鈺瑄，而約王鈺瑄為其慶生，遂於民國97年
    11月21日凌晨1時25分許下班後，騎乘王鈺瑄所有車牌號碼P
    W2-587號機車，搭載王鈺瑄前往其位在臺中縣潭子鄉（已改
    制為臺中巿潭子區，以下同）大成街83號之住處。至97年11
    月21日上午約8時許，在上址2樓謝顥燮之房間內，謝顥燮因
    見王鈺瑄所有NOKIA廠牌之行動電話手機1支（序號：000000
    000000000號）接收簡訊1則（為王鈺瑄另1追求者巫嘉哲所
    傳送），內有「老婆」2字，認王鈺瑄同時與他人交往，竟
    怒不可抑，將王鈺瑄所有該支手機朝房間牆壁使力摔擲，致
    手機機殼破裂、電池及電池蓋受損、SIM卡蓋破損而不堪使
    用，足以生損害於王鈺瑄（毀損部分業經撤回告訴，為原審
    判決公訴不受理確定）；又以手、腳與伸縮棍踢、打王鈺瑄
    之臉部及手部，於王鈺瑄告知其已懷孕後，仍不罷手，導致
    王鈺瑄受有臉部及前額多處瘀青及挫傷、左手肘及左腕多處
    瘀青及挫傷、右手肘及右腕多處瘀青及挫傷等傷害（傷害部
    分亦已撤回告訴，由原審判決公訴不受理確定）。詎謝顥燮
    竟萌生剝奪王鈺瑄行動自由之犯意，未經王鈺瑄同意，即將
    王鈺瑄手機內之SIM卡改插入其手機內使用，使王鈺瑄除透
    過謝顥燮外，難以對外聯繫求救，並嚇阻王鈺瑄不得離開其
    住處，後於同日上午約11時許，王鈺瑄雖藉詞肚子飢餓，欲
    外出購買食物，然謝顥燮仍親自騎乘機車搭載王鈺瑄外出，
    而在某便利商店購物時，王鈺瑄因餘悸猶存，未能把握機會
    及時求救脫逃，殆至同日中午約12時許，謝顥燮搭載王鈺瑄
    返回上址，玉鈺瑄於謝顥燮之母詢問是否要吃水果時，假藉
    要留在該址1樓吃水果，趁謝顥燮一時失去戒心而上樓之際
    ，奪門而出，直奔至附近住戶陳美蓮之住處內躲藏，始擺脫
    謝顥燮剝奪行動自由之控制，並經陳美蓮見狀，未據王鈺瑄
    之請求，即透過附近其他住戶協助報警，方查獲上情。
二、案經王鈺瑄訴由臺中縣警察局豐原分局報請臺灣臺中地方法
    院檢察署檢察官偵查起訴。
    理  由
一、證據能力部分：
  (一)按被告以外之人於偵查中向檢察官所為之陳述，除顯有不可
    信之情況者外，得為證據，刑事訴訟法第159條之1第2項定
    有明文。依現階段刑事訴訟法之規定，檢察官代表國家偵查
    犯罪、實施公訴，必須對於被告之犯罪事實負舉證之責，依
    法有訊問被告、證人及鑑定人之權，證人、鑑定人且須具結
    ，實務運作上，偵查中檢察官向被告以外之人所取得之陳述
    ，原則上均能遵守法律規定，不致違法取供，其可信性極高
    。又刑事訴訟法並無檢察官於偵查中訊問證人時，應予被告
    詰問機會之規定，故證人於檢察官偵查中訊問時未經被告進
    行詰問，仍有證據能力（最高法院96年度台上字第2786號判
    決意旨參照）。查本件告訴人即證人王鈺瑄於檢察官訊問時
    具結後所為之陳述，未見受任何不當外力干擾或為檢察官不
    法取供，被告謝顥燮於本案審理過程中，亦未主張檢察官有
    何違背法定程序而對上述告訴人取供之情形，則依前開說明
    ，告訴人即證人王鈺瑄於檢察官訊問時具結之陳述，即有證
    據能力。
  (二)次按照相機拍攝之照片，係依機器之功能，攝錄實物形貌而
    形成之圖像，除其係以人之言詞或書面陳述為攝取內容，並
    以該內容為證據外，照片所呈現之圖像，並非屬人類意思表
    達之言詞或書面陳述，當不在刑事訴訟法第159條第1項所規
    定「被告以外之人於審判外之言詞或書面陳述」之範圍內，
    其有無證據能力，自應與一般物證相同，端視其取得證據之
    合法性及已否依法踐行證據之調查程序，以資認定（最高法
    院97年度台上字第3854號判決意旨參照）。本案卷附警方從
    監視器錄影畫面所翻拍被告謝顥燮於97年11月21日凌晨1時
    25分許，騎乘機車搭載告訴人王鈺瑄離開其上班地點之照片
    ，與警方拍攝告訴人所受傷勢之照片、告訴人所有NOKIA廠
    牌行動電話手機1支受損情形之照片等，均非供述證據，而
    無傳聞法則之適用。惟上開照片乃警方調查本案，依法利用
    相機採證而拍攝取得，並與被告前揭犯罪事實具有關聯性，
    被告復不爭執其取得之合法性，且經本院依法對當事人提示
    並告以要旨而踐行調查程序，故有證據能力。
  (三)復按被告以外之人於審判外之陳述，雖不符刑事訴訟法第15
    9條之1至同條之4之規定，而經當事人於審判程序同意作為
    證據，法院審酌該言詞陳述或書面陳述作成時之情況，認為
    適當者，亦得為證據；當事人、代理人或辯護人於法院調查
    證據時，知有第159條第1項不得為證據之情形，而未於言詞
    辯論終結前聲明異議者，視為有前項之同意；乃該法第159
    條之5所明定。本件除上述告訴人於檢察官訊問時所具結之
    證詞，及卷附告訴人之傷勢、手機損壞情形等照片，均具有
    證據能力外，其餘在下列判決理由中所臚列被告以外之人於
    審判外之陳述經援引為證據者（包括各項書證），因檢察官
    及被告謝顥燮於本院辯論終結前，對證據能力均不爭執，本
    院審酌各該證據作成時之狀態，也未見有非法取得之情形，
    且適合作為本案之證據使用，故依上開刑事訴訟法所定，亦
    均有證據能力。
二、實體方面：
  (一)訊據被告謝顥燮固不爭執為追求告訴人王鈺瑄，而約告訴人
    為其慶生，故於前述時間下班後，騎乘告訴人之機車搭載告
    訴人至其住處，並於97年11月21日上午約8時許，在其住處2
    樓房間內，見告訴人所有之行動電話接獲簡訊1則，內有「
    老婆」2字，及後來未經徵得告訴人同意，即將告訴人手機
    內之SIM卡改插入其手機內使用等情節；然矢口否認前揭犯
    行，辯稱：告訴人之指訴並不實在，其未摔擲告訴人之手機
    ，也未傷害告訴人，告訴人當時為上開簡訊乙事，與其協議
    分手，欲索取新臺幣（下同）10萬元之分手費不成後，反過
    來求其原諒，而其並未剝奪告訴人之行動自由；至於告訴人
    離開其住處後，前往何處，所為何事，其均不明瞭；且其若
    有非法剝奪告訴人之行動自由，豈可能搭載告訴人至便利商
    店購物，而在外等侯云云。
  (二)本院查：
  1.被告謝顥燮於97年11月21日凌晨1時25分許，在其上班地點
    樓下之臺中巿中港路2段1之16號前，騎乘告訴人王鈺瑄所有
    車牌號碼PW2-587號機車搭載告訴人離去等情節，有警方從
    該處設置之監視器錄影畫面所翻拍照片4張附卷可稽（見核
    退卷第12至13頁），並經原審當庭勘驗上開監視錄影晝面之
    光碟無誤，製有勘驗筆錄在卷足憑，且為告訴人及被告所不
    爭執（見原審卷第56頁反面至57頁）。又被告之生日即為11
    月21日，此有全戶戶籍資料查詢結果1紙存卷可參（見警卷
    第33頁）。且告訴人另外指稱其後來係遭被告及其妹即案外
    人謝宛諭妨害自由而挾持至被告住處之部分，經臺灣臺中地
    方法院檢察署檢察官偵查之結果，認無從證明屬實，而對謝
    宛諭不處分確定之事實，有該件不起訴處分書在卷可查（見
    偵查卷第22至23頁）。則綜據上情以觀，足認被告於警詢時
    所自白當時其與告訴人交往，而邀約告訴人為其慶生，故於
    上述時地騎乘機車搭載告訴人至其位於臺中縣潭子鄉○○街
    83號之住處等語（見警卷第13頁），應屬事實，亦得採為證
    據。
  2.而至97年11月21日上午約8時許，在上址2樓被告之房間內，
    告訴人所有之行動電話接獲簡訊1則，內有「老婆」2字，此
    係告訴人之另1名追求者巫嘉哲（現為告訴人之配偶）所傳
    送，當時被告目睹該則簡訊內容後，怒不可抑等情節，業據
    告訴人於警詢、偵查及原審均具結後敘述甚明（見警卷第5
    頁、偵查卷第10頁、原審卷第43頁反面），核與被告迭次自
    白上開情節無誤，且供承其因認告訴人另結新歡，非常生氣
    等語（見警卷第13頁、偵查卷第18頁、原審卷第59頁、本院
    卷第67頁），完全相符，而足認屬實。
  3.又被告看過該則簡訊後，即先將告訴人所有上述NOKIA廠牌
    之行動電話手機1支（序號：000000000000000號）朝房間牆
    壁使力摔擲，致手機機殼破裂、電池及電池蓋受損、SIM卡
    蓋破損而不堪使用等事實，除告訴人亦已指訴甚詳外（見警
    卷第5頁、偵查卷第10頁、原審卷第43頁反面），並有卷附
    告訴人所有上開行動電話手機1支受損情形之照片6張（見警
    卷第29至31頁）足以佐證；且被告前於警詢、偵查及原審亦
    多次坦承上情屬實（見警卷第13頁、偵查卷第18頁、原審卷
    第60頁），此等自白因與上開告訴人之指訴及卷附之手機毀
    損照片相符，當屬實可採；則被告顯係於盛怒之下，瞬即起
    意毀損告人上開所有之手機1支，要堪認定。從而，被告於
    本院審理時，改口否認其有摔擲告訴人手機之行為，應係卸
    責之詞，不足採信。
  4.再者，被告毀損告訴人之手機後，便開始以手、腳與伸縮棍
    踢、打告訴人之臉部及手部，於告訴人告知其已懷孕後，仍
    不罷手，導致告訴人受有臉部及前額多處瘀青及挫傷、左手
    肘及左腕多處瘀青及挫傷、右手肘及右腕多處瘀青及挫傷之
    傷害等事實，同經告訴人敘明在卷（見警卷第5頁、偵查卷
    第10頁、原審卷第43頁反面至44頁），復有財團法人佛教慈
    濟醫院台中分院（下稱慈濟醫院台中分院）之診斷證明書1
    紙、告訴人之傷勢照片5張等在卷可佐（見警卷第25至28頁
    ）；且證人陳美蓮於警詢時已陳明案發日中午12時許，當告
    訴人至其住處求援躲藏時，其親眼目睹告訴人之臉部有明顯
    抓痕等語（見警卷第24頁），益足證明告訴人上開指訴之情
    節不虛。另經本院調查當時告訴人是否懷有身孕乙事，除告
    訴人已提出戶口名簿影本1件，證明當時所懷胎兒即係後來
    與案外人巫嘉哲之婚生子女外（見本院卷第36頁）；美村婦
    產科醫院亦函覆本院略以：告訴人自98年1月16日起赴該院
    就診、產檢，並於98年7月30日住院自然生產，推估其受孕
    時間應於97年11月6日附近等語（見本院卷第40頁）；慈濟
    醫院台中分院則以99年12月29日慈中醫文字第990996號函檢
    送告訴人之病情說明及病歷影本到院（見本院卷第42至49頁
    ），其中病情說明書記載：「於97年11月21日，該患者之尿
    液懷孕試驗呈陽性反應，且超音波檢查已發現子宮內之妊娠
    囊」，急診檢傷護理評估紀錄表及急診病歷亦均記載：告訴
    人於就診時主訴遭同事毆打等情；依上開調查所得結果，足
    見告訴人指訴其遭被告毆打時，曾向被告表明已懷有身孕等
    語，應屬實可採。乃被告猶於本院審理時矢口否認當時有何
    傷害告訴人之行為，告訴人所受傷害如何而來，其不明瞭云
    云，洵非可採。
  5.告訴人復指稱遭被告毆打後，被告即將告訴人手機內之SIM
    卡改插入其手機內使用，致告訴人難以對外聯繫求救等情節
    （見偵查卷第10頁、原審卷第44頁）。而被告業於本院審理
    時供承其當時未經徵得告訴人之同意，即將告訴人之SIM卡
    改置於其手機內使用無誤（見本院卷第68頁），此項自白因
    與告訴人上開指訴情節相符，自足採信為真。
  6.其後至同日上午約11時許，告訴人對被告稱肚子餓，要買東
    西吃，被告即騎車搭載告訴人外出，至某便利商店購物，復
    搭載告訴人返回上址後，被告之母詢問告訴人要不要吃水果
    ，告訴人藉口要留在1樓吃水果，而於被告上樓之際，奪門
    而出等情節，亦經告訴人於偵查及原審為證時指訴在卷（見
    偵查卷第10至11頁、原審卷第44頁反面至45頁）。被告則於
    警詢時供承約至當日中午，其等曾外出買便當及飲料，返家
    後告訴人與其母聊天，後來機車未牽就離開，約隔2小時後
    ，告訴人即偕同警察至其住處（見警卷第14頁），偵查中復
    供述告訴人係與其母聊天時，突然跑出去，到下午就帶警察
    來了等語（見偵查卷第18頁）。兩相對照後，足見告訴人此
    部分所指訴於上開時地經被告搭載外出至某便利商店購物，
    及返回上址後於與其母交談時，趁機離去等情節，亦屬真實
    。
  7.然證人即被告上開住處附近之住戶陳美蓮，於警詢及原審具
    結後為證時，業已陳明於97年11月21日中午約12時許，告訴
    人至其住處表示有人在追她，請讓她躲一下，並向其借用電
    話，當時其見告訴人臉上有明顯抓痕，告訴人雖未請其報警
    ，惟其仍請附近其他住戶協助報警，告訴人一直躲在電腦桌
    下，到警察來時才出來，躲藏之時間應有超過半小時等語（
    見警卷第24頁、原審卷第54至56頁）。而至本院審結時止，
    迄未見證人陳美蓮與告訴人或被告之任何一方存有恩怨故舊
    之情事，故其上開證述之情節，應無任何偏袒或造假，其可
    信性無虞。
  8.前開被告所涉刑法之毀損、普通傷害等部分，固已為告訴人
    撤回告訴（見原審卷第64頁），由原審均為公訴不受理之判
    決確定。惟案經歸納以上調查所得之全部結果加以判斷後，
    可知告訴人當時懷有身孕，卻慘遭告訴人在盛怒下，先毀損
    其手機，再予毆打，受有不輕之傷害，此參一般經驗法則及
    論理法則，年輕女子突遭追求之異性以上開不理性之暴力手
    段加以侵害，不僅顏面盡失，應甚感羞辱，且為其身體、健
    康及財產等安全著想，實無不儘速離去之理；況當時告訴人
    之身孕，非與被告而來，已如前述，自更急於脫身，不言可
    喻。然告訴人自遭被告毀損手機，又予傷害，並取走SIM卡
    使用後，直到同日中午約12時許，始倉皇向證人陳美蓮求救
    ，躲藏在陳美蓮住處電腦桌下約半小時之久，甚至連機車也
    不及牽走。由此可見告訴人於本案一再指稱其間想要逃走，
    然遭被告嚇阻，妨害其行動自由等情節，確屬事實。準此以
    觀，被告應係於前揭毀損及傷害之行為後，另萌生剝奪告訴
    人行動自由之犯意，而剝奪其行動自由，至告訴人尋得證人
    陳美蓮援助而脫困時止。
  9.告訴人於至便利商店購物時，固有求救之機會。惟其於原審
    為證時已陳明當時被告在門口一直看她，應已起疑其有逃走
    之意，她也不知道為何當時不直接向店員求救等語（見原審
    卷第44頁反面），非謂被告當時已中止對告訴人之箝制。又
    持平而言，告訴人因遭被告施以上述各項暴力手法，加害其
    身體、財產之安全，應仍餘悸猶存，心神未定，未能掌握適
    當時機逃離被告之控制，尚不違反常情，殊不能因此反而不
    當給予被告有利之判斷。且被告確有非法剝奪告訴人行動自
    由之犯行，業已得證有如上述，容非僅以被告騎車搭載告訴
    人外出，致告訴人得有與外界接觸之機會，即足翻轉調查上
    述各項積極證據所得結果，遽謂被告應無前揭妨害自由之犯
    行。此外，被告搭載告訴人返回住處後，使告訴人與其母留
    在1樓，而逕自上樓之部分，顯為被告一時失去戒心所致，
    於其前開已構成剝奪告訴人行動自由之犯行，仍不生影響。
    另告訴人尚指訴其係遭被告及其妹謝宛諭挾持至被告之住處
    乙節，固經檢察官對謝宛諭不起訴處確定；然除上開部分外
    ，其餘告訴人前揭所指訴遭被告施暴侵害之情節，既有其他
    調查所得之證據可認屬實，即應分別以觀，不應以謝宛諭部
    分之調查結果，便不問其他，全盤否定告訴人之指訴，亦予
    敘明。
  10.末查告訴人業於警詢、偵查及原審將被告前開犯罪事實指訴
    甚詳，並有其他必要之證據在案可證屬實，故被告向本院聲
    請傳喚告訴人為證，欲證明遭告訴人說謊設詞陷害部分，應
    無調查之必要。被告復聲請傳喚告訴人之夫巫嘉哲為證，擬
    證明被告因本案涉訟期間，巫嘉哲是否多次與其通聯；然此
    部分案發後之糾葛，不論有無其事，顯於被告前揭犯罪事實
    無何關聯，故亦無調查之必要。此外，被告尚聲請調查告訴
    人其他病歷紀錄、就醫紀錄、在全國廣播公司任職紀錄及向
    就讀大學繳費之紀錄、調取通聯紀錄等等，因均未見於其前
    揭所構成之犯行有何影響，乃未予調查，併此敘明。
  11.綜上所述，本件事證明確，上開被告剝奪告訴人行動自由之
    犯行，已可予認定；前揭矢口否認本案犯行之各項辯解，顯
    非實情，不足採信。
  (三)論罪科刑部分：
    核被告謝顥燮所為，係犯刑法第302條第1項之剝奪他人行動
    自由罪。原判決未整體觀照前揭存卷可考之全部事證，誤為
    被告妨害自由部分無罪之判決，尚有未洽，檢察官因而提起
    上訴，請求就此部分改為有罪之判決，為有理由；故本件關
    於妨害自由部分，應由本院撤銷改判。爰審酌被告對於男女
    感情之情緒管理至為不當，因感情上之挫折，竟對告訴人施
    以前述暴力手段，實非可取，又犯後未見自省，態度顯然可
    議，經再考量其犯罪之原因、素行尚佳與其犯罪之目的、方
    法、手段、所生危害等一切情狀後，量處如主文第2項所示
    之刑，並諭知如易科罰金之折算標準。
據上論斷，應依刑事訴訟法第369條第1項前段、第364條、第299
條第1項前段，刑法第302條第1項、第41條第1項前段，刑法施行
法第1條之1第1項、第2項前段，判決如主文。
本案經檢察官許睦坪到庭執行職務。
中    華    民    國   100    年    3     月    3     日
            刑事第九庭  審判長法  官  江  德  千
                              法  官  陳  宏  卿
                              法  官  莊  深  淵
以上正本證明與原本無異。
如不服本判決應於收受送達後十日內向本院提出上訴書狀，其未
敘述上訴之理由者，並得於提起上訴後十日內向本院補提理由書
（均須按他造當事人之人數附繕本）「切勿逕送上級法院」。
                              書記官  陳  振  海
中    華    民    國   100    年    3     月    3     日